【裁判字號】    94,勞上易,24
【裁判日期】    950124
【裁判案由】    損害賠償
【裁判全文】
臺灣高等法院民事判決                94年度勞上易字第24號
上   訴   人  大有巴士股份有限公司
兼法定代理人  乙○○
共        同
訴 訟代理 人  湯明亮律師
複 代  理 人  周明榮律師
被 上  訴 人  甲○○
訴 訟代理 人  王淑琍律師
上列當事人間請求損害賠償事件，上訴人對於中華民國94年2 月
18日臺灣臺北地方法院93年度勞訴字第117號第一審判決提起上
訴，經本院於95年1月10日言詞辯論終結，判決如下：
    主  文
上訴駁回。
第二審訴訟費用由上訴人負擔。
    事實及理由
一、被上訴人起訴主張：被上訴人自民國 (下同)87年5月11日起
    受僱上訴人大有巴士股份有限公司（下稱上訴人大有公司）
    擔任客運巴士駕駛員，於91年9月8日被指派假日支援花東線
    區間班車（台北-羅東）往返計4趟單程勤務。被上訴人於該
    日駕駛車號2U248號大客車由宜蘭返回台北，車行至123.1公
    里處前，因上訴人大有公司交付之臨時調派車輛有空壓輕微
    漏氣、車輛輪胎胎紋磨平無齒溝等不符安全規定事項，致該
    車輛於行進間方向盤不穩定車子並蛇行，致該車失控衝撞對
    向遊覽車，被上訴人因此受有右跗蹠關節開放性骨折併脫臼
    等傷害。依民法第184條第2項及公司法第23條規定，先位聲
    明：請求上訴人連帶給付新台幣（下同）2,357,249元及法
    定遲延利息（見原審卷第6頁）等語，嗣於原審訴訟進行中
    ，不變更訴訟標的，擴張應受判決事項之聲明，主張：自系
    爭車禍發生起至93年7月19日止被上訴人共支出醫療費用262
    ,411元，並自91年9月8日起至93年7月7日止不能工作，受有
    計22個月不能工作之薪資損失計960,630元；被上訴人目前
    傷殘程度為勞工保險殘廢等級第9等級，勞動能力減損53.83
    ﹪，被上訴人為42年7月9日出生，以91年9月8日起算前6個
    月之月平均工資所得為52,248元[(53,988＋39,407＋53,432
    ＋58,584＋57,122＋50,955)÷6＝52,248元]，依霍夫曼計
    算式自93年7月8日起算至60歲並扣除中間利息，上訴人應1
    次賠償被上訴人勞動能力減少之損害計2,561,170元（月平
    均工資52,248×減少比例53.83﹪×月份12×係數7.0000000
    ＝2,561,170）；被上訴人住院期間需要他人看護，入出院
    及門診復健醫療期，需計程車接送，被上訴人前後共住院47
    天，期間均賴親友看護，以每日2,000元計算，上訴人應賠
    償被上訴人看護費用94,000元，且被上訴人醫療期間需賴搭
    乘計程車代步，總計損失車資13,950元；被上訴人受傷後經
    濟陷於困境，精神上受重大打擊及損害，上訴人應賠償被上
    訴人精神上損害500,000元，合計4,392.161元。爰先位聲明
    求為命上訴人給付被上訴人新台幣4,392,161元，及自起訴
    狀繕本送達之翌日起至清償日止，按週年利率5﹪計算之利
    息；並陳明願供擔保，請准宣告假執行。如認先位部分無理
    由，則因被上訴人於工作期間受傷，自屬職業災害，上訴人
    應依勞基法第59條規定補償被上訴人醫療費用262,411元；
    再被上訴人事發前1個月之原領薪資為50,955元，被上訴人
    迄今仍在治療中，上訴人大有公司應依勞基法第59條第2款
    規定補償被上訴人自91年9月8日起至93年7月7日止計22個月
    之原領工資計1,121,010元（每月薪資50,955×月份22＝
    112,010）。此部分金額合計1,383,421元，爰就此部分為備
    位請求。並於本院答辯聲明：上訴駁回 (原審判決：上訴人
    應給付被上訴人1,141,094元，及自93年7月31日起至清償日
    止，按週年利率5%計算之利息，並就此部分為准、免假執行
    之宣告，而駁回被上訴人其餘先位之訴。上訴人對其敗訴不
    服，提起上訴，被上訴人對其敗訴部分，未據不服)。
二、上訴人則以：被上訴人於91年9月8日駕駛上訴人車號2U-248
    號大客車發生車禍，乃被上訴人違規駛入對向車道，撞擊對
    向車道遊覽車所致，被上訴人肇事可歸責於上訴人提供不符
    安全標準之車輛、上訴人乙○○未盡其保護勞工安全之義務
    云云，並不實在。縱認上訴人應負賠償或補償責任，然就被
    上訴人主張之醫療費用部分，依強制汽車責任保險法第5條
    及第25條規定，應扣除與被上訴人發生碰撞之CC-630號遊覽
    車之強制汽車責任保險人應賠償被上訴人傷害醫療給付，且
    其中全民健康保險給付之227,831醫療費用，依全民健康保
    險法第82條規定，被上訴人此部分損害賠償請求權已移轉與
    全民健康保險局，被上訴人僅得請求賠償其自費之醫療費用
    34,580元；又被上訴人不能證明其因系爭傷害不能工作達22
    個月，且縱認上訴人應賠償此部分損害，惟被上訴人每月工
    資計15,840元，故被上訴人91年9月1日至同年月7日（除9月
    6日外）每日工資僅528元；再被上訴人不能證明其因系爭傷
    害致減少勞動能力，依長庚醫院回函，充其量僅能認定被上
    訴人於92年10月22日至同年10月24日住院手術及其後約3至7
    日無工作能力，此後被上訴人即恢復工作能力，且依被上訴
    人現在狀況尚不能評估其傷勢是否會遺存障礙，自不能評估
    被上訴人有勞動能力減損；被上訴人不能證明其住院期間有
    專人照顧及有全日看護之必要，亦不能證明其因醫療就診必
    須支出及確有支出計程車車資；另就被上訴人請求賠償精神
    上損害賠償部分，上訴人大有公司因經營虧損，公司財務早
    已惡化無資力，且被上訴人受傷接受治療後現已康復，再依
    被上訴人之身分地位及兩造之經濟狀況等觀之，被上訴人請
    求之精神上損害賠償應以100,000元為適當，逾此部分並無
    依據。又依勞動基準法第59條、第60條規定，被上訴人因系
    爭車禍受傷，向勞工保險局領取職業傷害補償費543,800 元
    (於原審主張抵充金額為373,800元，嗣於本院言詞辯論程序
    中更正為534,800元)，上訴人自得主張抵充被上訴人所得請
    求損害賠償金額等語資為抗辯。並於本院上訴聲明：(一)原判
    決不利上訴人部分廢棄。(二)上開廢棄部分，被上訴人在第一
    審之訴及其假執行之聲請均駁回。
三、兩造不爭執之點：
(一)被上訴人主張其自87年5月11日起受僱上訴人擔任客運巴士
    駕駛員，於91年9月8日臨時被指派假日支援花東線區間班車
    （台北-羅東）往返計4趟單程勤務。
(二)被上訴人於91年9月8日駕駛車號2U248號大客車由宜蘭駕車
    返回台北，車行至123.1公里處前，被上訴人駕駛之大客車
    發生不穩定蛇行狀況，並駛入對向車道與對向車道遊覽車發
    生碰撞，被上訴人因此受有右跗蹠關節開放性骨折併脫臼等
    傷害。
(三)上訴人大有公司負責系爭車輛安全業務為上訴人乙○○。
    以上事實，為兩造所不爭執，並據提出診斷證明書、上訴人
    大有公司薪資單及醫療費用收據在卷可查（見原審卷第11
    頁至第14頁、第17頁至第23頁、第155頁至第156頁），自堪
    信為真實。
四、兩造爭執之點：
(一)系爭車禍中，上訴人應否負擔侵權行為損害賠償責任？
(二)被上訴人得請求之損失為何？上訴人主張抵充有無理由？
五、關於系爭車禍中，上訴人應否負擔侵權行為損害賠償責任？
(一)按違反保護他人之法律，致生損害於他人者，負賠償責任，
    民法第184條第2項定有明文。所謂違反保護他人之法律，係
    指違反以保護他人為目的之法律，亦即違反一般防止妨害他
    人權益或禁止侵害他人權益之法律而言。次按雇主不得設置
    不符中央主管機關所定防護標準之機械、器具，供勞工使用
    （勞工安全衛生法第6條第1項規定參照），而依勞工安全衛
    生法第5條規定授權訂定之勞工安全衛生設施規則第114條規
    定雇主對於車輛機械之煞車裝置、控制盤、排氣系統、傳動
    裝置、燈光、液壓等各項裝置，應依交通有關法規之規定辦
    理。道路交通安全規則第89條第1項第1款規定行車前應注意
    方向盤、煞車、輪胎、燈光、雨刮、喇叭、照後鏡及依規定
    應裝設之行車紀錄器、載重計與轉彎、倒車警報裝置等須詳
    細檢查確實有效。又勞工安全衛生法其立法意旨在於為防止
    職業災害、保障勞工安全與健康（勞工安全衛生法第1條規
    定參照），自屬一般防止妨害他人權益或禁止侵害他人權益
    之以保護他人為目的之法律。
(二)經查證人即於77年至92年間在上訴人大有公司擔任技工隊班
    長之黃英勇於原審到場證稱：被上訴人所駕駛車號2U-248號
    大客車是屬於市內車，不適合跑長途，因為6個輪胎均已磨
    平（見原審卷第93、94頁）等語；證人即車上唯一乘客徐羿
    偉亦證稱：伊本來要搭下班雙層巴士，但站務人員告訴伊這
    台車要去保養，會經過伊要到的地方要伊上車，站務人員並
    告訴被上訴人，慢慢開就好了（見原審卷第96頁至第97頁）
    。足認被上訴人於91年9月8日所駕駛車號2U-248大客車是屬
    於市內車，不適合跑長途，6個輪胎均已磨平須保養。而輪
    胎屬於傳動系統並影響煞車系統，上訴人大有公司提供之系
    爭車輛輪胎既已磨平，自不能確實有效控制車輛行駛方向及
    發揮煞車功能，當違反勞工安全衛生設施規則第114條及勞
    工安全衛生法第6條第1項規定，而有違反保護他人之法律。
    次查系爭車禍係因衝向對向車道而發生，為兩造所不爭執，
    自堪信為真。而輪胎磨平後其摩擦係數變小致煞車困難容易
    打滑，並使方向盤難以控制車輪方向，容易失控致衝向對向
    車道，而與對向遊覽車相撞，足證被上訴人主張其駕駛2U24
    8號大客車係因輪胎已經磨平致於煞車時打滑衝向對向車道
    與對向車道車輛相撞，應屬可取。又被上訴人因系爭車禍受
    有右跗蹠關節開放性骨折併脫臼，亦為兩造所不爭執，是被
    上訴人所受之上開傷害，與上訴人上開違反勞工安全衛生法
    第6條第1項及勞工安全衛生設施規則第114條規定行為間有
    相當因果關係，亦堪認定。
(三)再查上訴人乙○○為上訴人大有公司負責系爭車輛安全業務
    之人，已如前述，則被上訴人主張上訴人乙○○應就其因系
    爭車禍所受之損害負賠償責任，自屬可取，上訴人大有公司
    並應依公司法第23條第2項規定負連帶賠償責任。惟被上訴
    人於本件僅請求上訴人負共同責任，並非連帶責任，此部分
    上訴人亦未爭執，自應依被上訴人之主張認定之。至上訴人
    所云2U248號大客車於91年8月29日尚有接受保養及維修。然
    觀之上訴人提出之修車紀錄單及車輛保養施工表（見原審卷
    第144頁至第145頁），並無關於輪胎胎紋之維修保養紀錄，
    自不能以該維修紀錄證明上訴人就系爭2U248號大客車已盡
    維修保養義務，上訴人此部分抗辯，自不足取。
六、關於被上訴人得請求之損失為何？上訴人主張抵充有無理由
    ？
(一)上訴人應就系爭車禍負侵權行為之損害賠償責任，已如前述
    ，則被上訴人先位部分，依民法第184條第2項請求上訴人賠
    償所受之損害，自屬正當。茲就被上訴人所主張之損害，是
    否合理，分別審酌如后：
 1、醫療費用損失：
    被上訴人主張其因系爭車禍計至93年7月19日支出醫療費用
    34,580元，業據提出醫療費用收據及技術收費單數紙在卷可
    查（見原審卷第17頁至第23頁），上訴人對該支出及必要性
    均不爭執，自屬可取。
 2、不能工作損失
  (1)查被上訴人於系爭車禍於91年9月8日在財團法人羅許基金會
    羅東博愛醫院（下稱羅東博愛醫院）接受內固定術治療，於
    91年9月16日轉至三軍總醫院附設民眾診療服務處（下稱三
    軍總醫院），並於91年10月7日出院，再於91年10月20日住
    院至同年11月2日出院，復於92年10月22日起至同年10月24
    日止在財團法人長庚紀念醫院林口分院 (下稱長庚醫院）住
    院進行鋼板移除手術，出院需復健治療2個月，住院期間及
    後續醫療復健期間，並無工作能力，目前症狀為為右下肢踝
    關節活動受限，尚在復健治療中（見原審卷第71頁至第72頁
    之羅東博愛醫院93年9月10日93羅博醫字第090085號函及後
    附之醫師說明表、第106頁至第107頁之三軍總醫院93年9月
    17日集逵字第0930018962號函、第117頁之長庚醫院93年9月
    23日93長庚法字第0949號函、第155頁之長庚醫院92年10月
    24日診斷證明書、第156頁之長庚醫院93年11月11日之診斷
    證明書、第172頁至第173頁之三軍總醫院93年12月15日集逵
    字第0930024803號函），被上訴人亦持續在羅東醫院、長庚
    醫院及三軍總醫院門診至93年7月19日（見原審卷第17頁至
    第23頁之醫療費用收據及收費單），上訴人對於被上訴人上
    開住院期間亦不爭執，堪認被上訴人主張被上訴人主張其因
    系爭車禍致其不能工作達22個月，自屬可取。上訴人雖抗辯
    依長庚醫院93年9月23日93長庚院字第0949號函所示，被上
    訴人於手術後3至7日傷口即可恢復，且住院期間可自行照顧
    日常生活，屆時即無礙被上訴人工作，難認被上訴人不能工
    作之時間長達22個月云云。然查長庚醫院上開函覆內容與其
    醫院93年11月11日診斷證明書所載被上訴人於手術後會疼痛
    ，需人協助處理日常生活（見原審卷第156頁）及三軍總醫
    院上開函覆內容，均不相同，而被上訴人於93年起均在三軍
    總醫院接受門診治療，在長庚醫院僅門診治療至92年間（見
    原審卷第17頁至第23頁之醫療費用單據），則三軍總醫院對
    於被上訴人之病況自較長庚醫院瞭解，自應以三軍總醫院之
    函覆為可取。上訴人此部分抗辯，為不足取。
  (2)次查關於被上訴人受損害之薪資額計算標準，依勞動基準法
    第59條第2款規定之原領工資計算，為兩造所不爭。而勞動
    基準法第59條第2款規定之原領工資，係指勞工遭遇職業災
    害前1日正常工作時間所得之工資，其為計月者，以遭遇職
    業災害前最近1個月正常工作時間所得之工資除以30所得之
    金額為1日工資（勞動基準法施行細則第31條第1項規定參照
    ）。被上訴人係屬按月計薪，為兩造所不爭，自應以被上訴
    人遭遇職業災害前1個月正常工作時間所得之工資除以30計
    算1日工資。被上訴人於91年8月份領取之底薪為12,155元、
    其他工資給付3,613元、全勤獎金2,806元，合計18,574元（
    底薪12,155+其他工資給付3,613＋全勤獎金2,806＝18,574
    ），此有被上訴人91年8月份薪資單在卷可稽 (見原審卷第
    14 頁背面)，故被上訴人91年8月份每日工資為619元（月薪
    18,574÷30＝619.13，小數點以下四捨五入）。上訴人雖否
    認全勤獎金係屬工資云云。惟按所謂工資，謂勞工因工作而
    獲得之報酬，包括工資、薪金、及按計時、計日、計月、計
    件以現金或實物等方式給付之獎金、津貼或其他任何名義經
    常性給與均屬之（勞基法第2條第3款規定參照），故由勞動
    基準法第2條第3款之規定可知，「包括」以下之規定僅是對
    何謂勞工因工作而獲得之報酬所為之例示規定，故判斷雇主
    所為之給付是否係屬經常性之給與而屬工資，自應以一般通
    念判斷該給付之本質是否為勞務給付之對價。查被上訴人每
    月上班全勤，上訴人即會發給全勤獎金，業據上訴人陳述在
    卷（見原審卷第56頁），可認該全勤獎金是勞工每月全勤工
    作提供勞務上訴人對該勞務本身所給與之對價，自可認係勞
    工因工作而獲得之報酬而可認為係工資。至被上訴人主張其
    91年8月份所領取之載客獎金、服務獎金、工作津貼等亦屬
    工資云云，查上開獎金及工作津貼之領取，係以被上訴人每
    月載客收入達260,000元以上且每月上班26日為要件，亦據
    上訴人陳述明確（見原審卷第55頁），並為被上訴人所不爭
    ，且被上訴人亦非每月均有領取該載客獎金及服務獎金（見
    原審卷第12頁至第14頁之被上訴人薪資單），則上開載客獎
    金、服務獎金及工作津貼之領取，並非被上訴人提出勞務後
    即可領取，而應視被上訴人提出勞務後之結果而定，非屬勞
    動基準法第2條第1款規定之工資，被上訴人此部分主張，為
    不足取。依此計算，上訴人應賠償被上訴人不能工作之損害
    計408,540元（每日工資619×30×不能工作之月數22＝
    408,540）。
 3、勞動能力減少之損害
  (1)按不法侵害他人之身體或健康者，對於被害人因此喪失或減
    少勞動能力，應負損害賠償責任，民法第193條第1項定有明
    文。以被上訴人目前情況觀之，被上訴人傷勢相當於勞工保
    險殘廢給付標準第145項第9級身體障害系列之右下肢機能障
    害，身體障害狀態為1下肢遺存運動障害，喪失生理運動範
    圍約30%（見原審卷第106頁之三軍總醫院93年9月17日集逵
    字第0930018962號函及第172頁之三軍總醫院93年12月15 日
    逵字第0930024803號函）。故目前被上訴人之傷勢因系爭車
    禍之勞動能力減損比例為30%。被上訴人雖主張應以53.83%
    計算云云，惟被上訴人雖主張該53.83%為德國市場調查統計
    資料，然被上訴人不能提出該統計資料之詢問方式、內容及
    回收樣本之比例，尚不能以該數據為認定被上訴人勞動能力
    減損比例之依據。又目前無法評估被上訴人傷勢是否會遺存
    障礙（見原審卷第106頁至第107頁之三軍總醫院93年9月17
    日集逵字第0930018962號函），故計算被上訴人之勞動能力
    減損僅能計至本院言詞辯論終止時即95年1月10日，惟原審
    計算至該院言詞辯論終止時即94年1月26日，亦即自被上訴
    人主張之計算始日93年7月8日起至94年1月26日止之勞動能
    力減少期間為6個月又19日 (原審不利被上訴人部分之判決
    ，未據不服，故本院僅得就上訴人不服部分予以審理)，並
    無不合。至被上訴人主張94年1月17日以後之勞動能力減損
    部分，查依上開三軍總醫院函文，既不能認定被上訴人因系
    爭車禍會遺存障害，被上訴人對此復不能舉證證明，此部分
    主張，自不足取。上訴人雖云依長庚醫院93年9月23日93長
    庚院法字第0949號函，被上訴人僅於住院手術3至7日內無工
    作能力云云。然三軍總醫院函文較長庚醫院之函覆內容為可
    取，已如前述，上訴人此部分抗辯，為不足取。至上訴人爭
    執三軍總醫院函文既稱目前無法評估被上訴人傷勢是否會遺
    存障礙，又稱被上訴人傷勢符合勞工保險殘廢等級表第145
    項第9級給付標準，可見該函文並不正確云云。然查三軍總
    醫院上開函文係指依被上訴人目前傷勢符合勞工保險殘廢等
    級表第145項第9級，已如前述，與函文所稱目前無法評估被
    上訴人傷勢是否會遺存障礙，並不矛盾，不能以此認定該函
    文不正確。
  (2)次按民法第193條第1項規定被害人之勞動能力有喪失或減少
    之情形，侵害人即需賠償，而身體權或健康權受侵害者，其
    減少及殘存勞動能力之價值，應以其能力在通常情形可取得
    之收入為準。應就被害人受傷害前之身體健康、教育程度、
    專門技能及社會經驗等方面定之（最高法院61台上字第1987
    號判例及63年度台上字第1394號判例意旨參照），故被上訴
    人主張以系爭車禍發生前91年3月份至同年8月份其全部收入
    之月平均值計算被上訴人減少之勞動能力，應可認被上訴人
    工作能力在通常情形可得之收入，為屬可取。上訴人雖云應
    以91年9月份之薪資額為計算標準。惟被上訴人91年9月份僅
    工作7日，於9月8日即因系爭車禍受傷住院，該期間較為短
    暫，不能以該期間被上訴人之收入認定被上訴人通常之工作
    能力，上訴人此部分抗辯，為不足取。被上訴人91年3月份
    至8月份之每月收入各為53,988元、39,407元、53,432元、
    58,584元、57,122元及50,955元，有薪資單6份在卷可參（
    見原審卷第12頁至第14頁），故被上訴人每月收入平均為
    52,24 8元[(53,988+39,407+53,432+58,584+57,122+50,
    955)÷6＝52,248]，依此計算，被上訴人所受勞動能力減損
    之損害計103,974[每月平均薪資52,248×減少比例30%×期
    間 (6+19/30)= 103,973.52，小數點以下四捨五入]。
 4、增加生活上之需要：
  (1)再按不法侵害他人之身體或健康者，對於被害人因此喪失或
    減少勞動能力，或增加生活上需要時，應負損害賠償責任，
    民法193條第1項定有明文。又被害人因受傷需人看護，而由
    親屬看護時，雖無現實看護費之支出，亦應認被害人受有相
    當看護費之損害而得向加害人請求賠償，蓋親屬照顧被害人
    之起居，固係出於親情，但親屬看護所付之勞力，並非不能
    評價為金錢，只因兩者身分關係密切而免除支付義務，此種
    親屬基於身分關係之恩惠，自不能加惠於加害人，故應衡量
    及比照僱用職業護士看護情形，認被害人受有相當看護費之
    損害，得向加害人請求賠償。
  (2)被上訴人主張其因系爭車禍上訴人應賠償其看護費94,000
    元，雖為上訴人所否認。然查被上訴人因系爭車禍於91年9
    月8日在羅東博愛醫院接受內固定術治療，於91年9月16日轉
    至三軍總醫院，於91年10月7日出院 (計30日)，再於91年10
    月20日住院至同年11月2日出院 (計14日)，被上訴人復於92
    年10月22日起至同年10月24日0止 (計3日)在長庚醫院進行
    鋼板移除手術出院需復健治療2個月，已如前述，合計被上
    訴人住院天數為47日 (30+14+3=47)。被上訴人住院期間需
    要他人看護（見原審卷第106頁之三軍總醫院93年9月17日集
    逵字第0390018962號函及第72頁之羅東博愛醫院醫師說明表
    ）；又被上訴人於住院期間既需由專人看護，則被上訴人主
    張其於上開時間內係由其親友輪流看護，既與被上訴人病況
    相符，自屬可取。再以國立台灣大學醫院附設醫院（下稱台
    大醫院）之看護費用標準，每日看護費用為2,000元（見原
    審卷第193頁至第194頁之台大醫院94 年1月11日校附醫秘字
    第0940200171號函），以此計算上訴人應賠償被上訴人之看
    護費用計94,000元（每日薪資2,000 ×日數47＝94,000）。
    上訴人又云依長庚醫院93年9月23日函示可知被上訴人不需
    專人看護，可自行照顧日常生活。然查三軍總醫院函文較長
    庚醫院之函覆內容為可取，已如前述，上訴人此部分抗辯，
    洵不足取。
 5、精神上損害賠償：
  (1)按不法侵害他人之身體、健康、名譽、自由、信用、隱私、
    貞操，或不法侵害其他人格法益而情節重大者，被害人雖非
    財產上之損害，亦得請求賠償相當之金額，民法195條第1項
    定有明文。
  (2)查被上訴人因系爭車禍經歷3次住院開刀，迄今仍接受復健
    ，右下肢踝關節活動受限，存有機能障害，均如前述，則被
    上訴人所受精神上之損害，實不可言喻。經斟酌被上訴人所
    受之傷害，及系爭車禍發生時被上訴人為49歲（被上訴人為
    42年7月9日生，為兩造所不爭），每月收入為3萬餘元至5萬
    餘元間，擔任公車司機，上訴人大有公司係具規模之交通公
    司等兩造之身分、地位、經濟能力等一切情狀（最高法院51
    年台上字第223號判例意旨參照），認被上訴人主張所受精
    神上之損害500,000元，尚屬公允，應予准許。
 6、從而，被上訴人因系爭車禍共受有1,141,094元（其計算式
    為：醫療費用34,580＋不能工作損害408,540元+看護費94,
    000 +勞動能力喪失損害103,974+精神上損害賠償500,000＝
    1,141,094）之損害，應堪認定。
(二)被上訴人先位部分，依民法第184條第2項及公司法第23條規
    定請求上訴人給付1,141,094元，既有理由，其備位部分，
    即毋庸再予審酌(被上訴人就其敗訴部分，未上訴)。
(三)關於上訴人抗辯應扣除向勞保局領取職業傷害補償費534,30
    0元部分：
    按「勞工因遭遇職業災害而致死亡、殘廢、傷害或疾病時，
    雇主應依左列規定予以補償。但如同一事故，依勞工保險條
    例或其他法令規定，已由雇主支付費用補償者，雇主得予以
    抵充之」、「雇主依前條規定給付之補償金額，得抵充就同
    一事故所生損害之賠償金額」，勞動基準法第59條、第60
    條固定有明文。經查被上訴人因系爭車禍受傷，向勞工保險
    局領取職業傷害補償費534,300元，為兩造所所不爭執，則
    該筆補償費既非屬雇主即上訴人依上開規定所給付之補償金
    ，且本件被上訴人上開請求，乃係依侵權行為規定所生之損
    害賠償，揆諸首揭規定，核與上開法條所規定得抵充之要件
    不符，本件上訴人依侵權行為法律關係所應給付之損害賠償
    金額，與勞保局所給付之職業傷害補償費534,300元自不生
    抵充問題，上訴人所為此部分抵充之主張，為無理由，不應
    准許。
七、綜上所述，被上訴人得依民法第184條第2項及公司法第23條
    規定可請求上訴人給付1,141,094元，及自起訴狀繕本送達
    翌日即93年7月31日起至清償日止，按週年利率5%計算之法
    定遲延利息，上訴人主張依勞動基準法第59條、第60條之規
    定就勞保局給付之職業傷害補償費534,300元抵充被上訴人
    所得請求之損害賠償金額，為無理由，不應准許。上訴人勝
    訴部分，兩造分別陳明願供擔保為准、免假執行之宣告，經
    核於法並無不合。原審就上開應准許部分，為被上訴人勝訴
    之判決，並為准、免假執行之宣告，核無違誤，上訴意旨指
    摘原判決不當，求予廢棄改判，為無理由，應駁回其上訴 (
    被上訴人敗訴部分未據不服)。
八、兩造其餘主張及舉證，與本件判決結果無涉，毋庸一一審酌
    ，併此敘明。
九、據上論結，本件上訴為無理由，依民事訴訟法第449條、第
    78條、第85條第1項前段，判決如主文。
中    華    民    國    95    年    1    月    24     日
                  勞工法庭    審判長法  官  張劍男
                                    法  官  游明仁
                                    法  官  魏麗娟
正本係照原本作成。
不得上訴。
中    華    民    國    95    年    1    月    24     日
                                    書記官   曾瓊安


司法院資訊處製作；財團法人民間司法改革基金會備份。
